最高法院刑事判決　　　　　　　　　　　　　　　九十三年度台上字第六六四二號
　　上　訴　人　甲○○
右上訴人因偽造文書案件，不服台灣高等法院中華民國九十三年九月二十九日第二審
更審判決（九十三年度上更(二)字第三三三號，起訴案號：台灣台北地方法院檢察署八
十七年度偵字第一八八九五號），提起上訴，本院判決如左：
    主  文
上訴駁回。
　　理　由
按刑事訴訟法第三百七十七條規定，上訴於第三審法院，非以判決違背法令為理由，
不得為之。是提起第三審上訴，應以原判決違背法令為理由，係屬法定要件。如果上
訴理由狀並未依據卷內訴訟資料，具體指摘原判決不適用何種法則或如何適用不當，
或所指摘原判決違法情事，顯與法律規定得為第三審上訴理由之違法情形，不相適合
時，均應認其上訴為違背法律上之程式，予以駁回。本件上訴人甲○○上訴意旨略稱
：(一)、原審未踐行新修正刑事訴訟法交互詰問制度，再行傳喚證人高兩家及就共同被
告張俊肖為詰問究明，遽予審結，並認上訴人與張俊肖有犯意聯絡及行為分擔，顯未
盡調查之能事，並違反刑事訴訟法證據調查程序。(二)、上訴人不僅否認擔任台灣信號
股份有限公司（下稱台灣信號公司）總經理，且辯稱係結束公司營業，而借該址暫時
堆放結束營業後之剩餘材料及設備，係張俊肖為方便接洽國外客戶，要求印製職銜為
「總經理」之名片，此由名片並列台灣信號公司及聚晟實業有限公司可知上訴人所言
應可採信。況上訴人自始至終均否認有以該名片對外為營業活動，原判決竟謂上訴人
亦不否認使用該名片與客戶交換洽談商務，足見理由矛盾，亦未說明所採依據，顯違
法令。(三)、彼得（Peter Balagat Filipind）前往蒐證時，上訴人僅一次依張俊肖指
示，自三樓取交ＰＡ三○○高功率警報器，及於估價單上蓋台灣信號公司店章，所蓋
用之該印章，亦為張俊肖之筆跡，足證張俊肖係以老闆自居，對外國人彼得（ Peter
Balagat Filipind）之蒐證，誤為客戶，指揮不知情之上訴人協助，以形成公司已具
規模之誤認，否則上訴人若為合夥人，應能撰寫產品內容，況高兩家亦僅供稱上訴人
「好像經理，我不太清楚」，屬推測之詞，全卷亦無上訴人參與犯行之依據，原審不
採上訴人之辯解，逕予判決，難令甘服云云。
惟查：證據之取捨、事實之認定，乃事實審法院職權行使之範圍，茍其證據之取捨及
事實之認定，不違背經驗法則與論理法則，即不容任意指摘為違法，而據為上訴第三
審之適法理由。原判決依據彼得（Peter Balagat Filipind）在第一審證述：其至台
北市○○街六十八號二樓台灣信號公司，向張俊肖以美金一百五十元價格購買仿冒美
商聯合信號公司（FEDERAL SIGNAL CORPORATION）生產之ＰＡ三○○高功率警報器時
，張俊肖曾介紹上訴人係合夥人，並指示上訴人至該址三樓取出仿冒之ＰＡ三○○高
功率警報器交付，上訴人復在估價單上蓋用台灣信號公司之店章；高兩家於第一審供
證：係上訴人打電話介紹其為台灣信號公司組裝ＰＡ三○○警報器，剛開始上訴人有
教其組裝；上訴人自承：其曾介紹並教導高兩家組裝該ＰＡ三○○警報器，及於民國
八十七年五月二十九日，曾依張俊肖之指示拿取台灣信號公司所生產之ＰＡ三○○警
報器交付前來購買之彼得（Peter Balagat Filipind）等情屬實；並扣案印有上訴人
係台灣信號公司總經理之名片，及在台灣信號公司查扣ＰＡ三○○警報器、ＰＡ三○
○主機說明書、警示器警告標籤、貼紙、警示器成品、ＰＡ三○○主機紙箱，暨在捷
家公司及台灣信號公司所查扣之ＰＡ三○○警報器上均貼有偽造之「FEDERAL SIGNAL
CORPORATION ＰＡ３００」標籤貼紙，及銷售予彼得（Peter Balagat Filipind）之
ＰＡ三○○警報器之操作說明書內，均附有偽造之美商聯合信號公司名義之「 Limit
ed Warranty 」（即產品限制保證責任聲明書），及「Warranty Reci Stration」（
即保證註冊登記卡）明信片等證據，綜合判斷，認定上訴人為台灣信號公司總經理，
確有自八十六年十二月間某日起至八十七年五月二十九日止，與該公司負責人張俊肖
共同於組裝成仿冒美商聯合信號公司生產之ＰＡ三○○高功率警報器等產品上，黏貼
所偽造用以表彰該ＰＡ三○○警報器係屬美商聯合信號公司所製造產品型錄編號為Ｐ
Ａ三○○產品意思之「 FEDERAL SIGNAL CORPORATION ＰＡ３００」標籤貼紙等犯行
。因而撤銷第一審不當之判決，改判論處上訴人共同連續行使偽造私文書，足以生損
害於他人罪刑，已敘明所憑之證據及認定之理由。而以上訴人否認有上開犯行，辯稱
：伊因所經營之利易聲實業有限公司結束，沒有工作，受張俊肖之託，在台灣信號公
司內僅就生產之產品為技術指導，而在聚晟實業有限公司掛名總經理，並非台灣信號
公司之總經理，名片上所以印製伊為台灣信號公司總經理，目的在使外國客戶相信台
灣信號公司為具規模之公司，方便對外接單，伊係應張俊肖之請求代找組裝廠商，故
介紹高兩家與張俊肖認識，並未參與組裝及價格等相關業務之洽談，也未與彼得接洽
，張俊肖所為與伊無關云云，乃卸責之詞，不足採信，於理由內詳加說明及指駁。經
核所為論斷，均與卷內資料相符，從形式上觀察，並無認定事實不依證據或有何採證
違背經驗法則、論理法則等違法情形存在。而交互詰問，乃事實審法院就當事人、代
理人、辯護人或輔佐人，聲請傳喚之人證（即證人或鑑定人），或法院依職權傳喚之
人證，於調查證據程序中，藉由當事人間對人證各為交相詢問之對立辯證，以辯明供
述證據真偽，而達發現實體真實。茍當事人未聲請法院傳喚人證，法院復因待證事實
已臻明瞭，而未依職權再行傳喚業經前審或第一審合法調查之人證，即不生未踐行交
互詰問程序之違法。上訴人及檢察官於原審更審中，均不曾聲請傳喚證人高兩家，且
上訴人經原審訊以：「尚有證據請求調查？」時，除稱：「沒有」外，復稱：「我沒
有意見，該調查的都已經調查了」各等語（見更(二)卷第七九至八十頁、第八二頁）；
又高兩家在第一審所為其經上訴人介紹，及經上訴人教導，始為台灣信號公司組裝Ｐ
Ａ三○○警報器之供證，均經上訴人供承確有其事，此部分待證事實自屬已臻明瞭。
是原審於更審中縱未依職權再傳喚高兩家到場，亦無調查未盡或未依交互詰問程序調
查證人之違法可言。再者，原判決並未採取共同被告張俊肖之供述為不利上訴人之判
決基礎，自無未踐行應命張俊肖具結並經詰問程序之違法。而九十二年二月十六日修
正之刑事訴訟法施行前，已繫屬於各級法院之案件，其以後之訴訟程序，應依修正後
之刑事訴訟法終結之，但修正刑事訴訟法施行前已依法定程序進行之訴訟程序，其效
力不受影響，刑事訴訟法施行法第七條之三定有明文。本件係於八十八年一月十五日
繫屬於第一審法院，證人彼得（Peter Balagat Filipind）及高兩家在第一審分別所
為之供證，係依當時有效之舊訴訟法所踐行之訴訟程序，其效力不受新修正刑事訴訟
法施行之影響，既經原審依法於審判期日踐行調查程序（見更(二)卷第六八至七十頁、
第七三頁），難謂無證據能力，即非不得採為上訴人不利之證據。又上訴人在第一審
已自承：「名片是方便對外採購用」（見一審卷第三三頁），原判決據以論斷上訴人
「亦不否認其使用該名片與客戶交換洽談商務」，與卷證資料即無不合。至其餘上訴
意旨所執各詞，原判決已在理由中逐一論斷綦詳，並無上訴人所云之違法情形。上訴
意旨，非依卷內資料執為指摘，徒就原判決已說明之事項，及原審採證認事之職權行
使，任意指摘為違法，且為事實之爭執，顯與法律規定得為第三審上訴理由之違法情
形，不相適合。其上訴違背法律上之程式，應予駁回。本件對重罪之偽造文書部分所
提起之第三審上訴，既屬不合法而應從程序上予以駁回，則不得上訴第三審之輕罪即
違反著作權法及妨害農工商部分，亦無從併予實體上審判，自應從程序上予以駁回，
併此敘明。
據上論結，應依刑事訴訟法第三百九十五條前段，判決如主文。
中　　　華　　　民　　　國　　九十三　　年　　 十二 　　月　　 十六 　　日
                              最高法院刑事第八庭
                                  審判長法官  陳　炳　煌
                                        法官  陳　世　雄
                                        法官  吳　信　銘
                                        法官  徐　文　亮
                                        法官  陳　東　誥
      右正本證明與原本無異
                                              書  記  官
中　　　華　　　民　　　國　　九十三　　年　　 十二 　　月　　 十七 　　日
                                                                        Ｌ
